臺灣高等法院刑事判決　　　　　　　　　九十一年度上訴字第一七六五號
　　上訴人
　　即被告　丙 ○ ○
　　指　定
　　辯護人　甲○公設辯護人　郭 書 益
右上訴人因毒品危害防制條例案件，不服台灣士林地方法院九十年度訴緝字第一一號
，中華民國九十一年四月十五日第一審判決（起訴案號：台灣士林地方法院檢察署八
十八年度偵字第八三００號、第八七八一號、第九六九四號），提起上訴，經甲○判
決如左：
    主    文
原判決關於販賣第二級毒品暨執行刑部分均撤銷。
丙○○無罪。
    理     由
一、公訴意旨略以：丙○○基於意圖營利犯意，於民國（下同）八十八年五月間至八
    月十三日下午二、三時許，在台北市○○區○○街四九三巷一弄口全家便利商店
    及台北市○○區○○街二四二號小劇場泡沫紅茶店，三次販賣每包一千元之安非
    他命予丁○○施用；於八十八年九月初，在台北市○○區○○路，以一千元之價
    格，販賣安非他命一包予乙○○；又於八十八年九月十六日二十四時許，在台北
    市北投販賣乙包五百元安非他命予不詳姓名男子。因被告丙○○涉有毒品危害防
    制條例第四條第二項之連續販賣第二級毒品罪嫌云云。
二、按犯罪事實應依證據認定之，無證據不得推定其犯罪事實；又不能証明被告犯罪
    者，應諭知無罪之判決，刑事訴訟法第一百五十四條、第三百零一條第一項前段
    分別有明文規定。又認定犯罪事實所憑之證據，雖不以直接證據為限，間接證據
    亦包括在內，但無論其為直接證據、間接證據，其為訴訟上之證明，必須達於一
    般人均可得確信其為真實之程度，而無合理之懷疑存在時，始得據為被告有罪之
    認定。且施用毒品之罪，供出毒品來源，因而破獲者，得減輕其刑，毒品危害防
    制條例第十七條定有明文。施用毒品者之該項供述，固非絕無證據能力，但為防
    範其作利己損人之不實供述，自須擔保該項供述之真實性，始得作為判斷之依據
    ，故事實審法院必須調查其他證據，以資審認，必至因其他證據之證明力已可確
    信該項供述為真實而無合理之懷疑時，始得據為對他人不利之認定（最高法院八
    十九年度台上字第三六一八號判決參照）。
三、本件公訴意旨認被告丙○○涉有連續販賣第二級毒品罪嫌，無非以証人張思靜、
    丁○○、乙○○等之指訴向其購買第二級毒品安非他命施用，復有扣案之安非他
    命、電子秤、照片十三幀可供佐証為其論據。訊之被告丙○○則堅決有何連續販
    賣第二級毒品安非他命犯行，辯稱：其並未曾販賣安非他命供張思靜、丁○○、
    乙○○及不詳姓名者施用，其僅曾將安非他命分予乙○○施用而已等語。
四、經查：
(一)証人丁○○因施用第二級毒品案件，為警查獲，其以犯罪嫌疑人身分接受警方訊
    問時，固指稱曾於前揭時、地向被告丙○○購買安非他命施用云云，然經原審以
    證人身分傳喚並拘提丁○○，惟均無法傳拘到庭，嗣經甲○再依法傳訊始到庭應
    訊，惟其於甲○訊問時已否認曾向被告丙○○購買第二級毒品安非他命施用等情
    ，指稱安非他命均係被告無償給予其施用，前後共五次等情（見甲○卷第五十九
    頁及反面），與其在警訊中所供不符，然經原審向承辦本案之台北市政府警察局
    北投分局調取丁○○警訊錄音帶，因警訊時警方承辦人員未就該偵訊過程全程錄
    音或錄影，有台北市政府北投分局九十一年一月二十一日北市警投分刑字第九一
    六０二二０七００號函在卷可稽（見原審訴緝卷第一三四頁），該警局之偵訊過
  程已有違刑事訴訟法第一百條之一之強制規定，難依該警訊筆錄內容即採為被告
    不利之証據。況証人丁○○嗣後復已翻異全供，洵難依其前後不一之指訴，即遽
    以認定被告有販賣安非他命予丁○○施用犯行。
(二)証人乙○○於警訊中固亦指稱：「因丙○○去我北投家中向我要債，但是我沒有
    錢，他便約我一起出去，途中他於八十八年九月十六日二十四時左右，在北投販
    賣過安非他命一次代價五百元給一名我不認識的男子」等語，然於原審及甲○先
    後傳訊證人乙○○到庭，則結稱：「他跟我說他有拿東西給別人，中間有停在一
    個地方，他有下車，我在車上，一下子就回來了，他上車後跟我說那個人要五百
    元的東西，東西就是安非他命，實際上我沒有看到，對方我也不認識，我有遠遠
    看到，但看不清楚也不知道他們在做什麼」等語（見原審九十年十一月八日訊問
    筆錄、甲○卷第三十八頁至第三十九頁），則證人乙○○前開所陳，可知其並未
    親眼目睹被告販賣安非他命予該不詳姓名者之過程，僅係依被告向其陳述所得，
    已難依証人乙○○該片面聽聞被告轉知所得，即採為被告犯罪之証據。
(三)又証人乙○○於八十八年九月十七日警訊時雖供稱：「我還曾於八十八年九月初
    ，在台北市○○區○○路向丙○○購買過一次安非他命，代價一千元」等語；於
    八十八年十二月二十九日檢察官訊問時仍堅稱第一次安非他命係向被告所購買，
    嗣於原審及甲○訊問時亦結證稱其曾於台北市○○○○路附近向被告購買安非他
    命乙包，價格一千元等語，然遍查全卷事証，除証人乙○○之指訴向被告購買安
    非他命施用外，並查無其他積極証據足資証明被告有販賣安非他命予乙○○施用
    犯行，亦難僅憑証人乙○○片面指訴即遽指被告有販賣安非他命之犯行。至本案
    曾查扣有安非他命三包、電子秤乙個、安非他命分裝袋九十八只、殘渣袋一個、
    吸管三支、酒精燈一個等物，除該三包安非他命係自被告身上所查扣之物，惟與
    本案販賣安非他命行為無關，其餘之物，亦無積極證據可資證明係被告供販賣安
    非他命之物，且電子秤復係警方辦案人員自被告住處窗外水溝內撿取之物，被告
    一再否認係其所丟出窗外，惟該次並非被告在販賣途中經警查緝，始為之避究行
    為，縱或確係其家中丟出等情屬實，亦無法供為被告販賣安非他命之証據。
五、綜上所論，足徵被告所辯尚堪採信，此外復查無其他積極証據，足以証明被告涉
    有連續販賣第二級毒品安非他命犯行，被告此部分犯罪，要屬不能証明，原審未
    詳為勾稽，遽為被告有罪之判決，自有違誤，被告上訴意旨執此指摘原判決失當
    ，為有理由，應由甲○將原判決關於販賣第二級毒品暨其執行刑部分均予撤銷，
    爰依法就此部分為被告無罪之判決。
六、據上論斷，應依刑事訴訟法第三百六十九條第一項前段、第三百六十四條、第三
    百零一條第一項前段，判決如主文。
本案經檢察官陳文琪到庭執行職務。
中      華      民      國    九十一    年    十二      月      十三    日
                              臺灣高等法院刑事第十六庭
                                  審判長法  官  許  增  男
                                        法  官  周  煙  平
                                        法  官  黃  鴻  昌
右正本證明與原本無異。
如不服本判決應於收受送達後十日內向甲○提出上訴書狀，其未敘述上訴之理由者並
得於提起上訴後十日內向甲○補提理由書（均須按他造當事人之人數附繕本）。
                                        書記官  黃  千  鶴
中      華      民      國    九十一    年    十二      月      十三    日
